臺灣高等法院民事裁定
109年度抗字第1286號
抗  告  人  台松有限公司

法定代理人  蔡政宏  
訴訟代理人  鄭淳池  
上列抗告人因與相對人樺七投資股份有限公司間請求履行契約事
件，對於中華民國109年8月24日臺灣臺北地方法院109年度補字
第1618號裁定，提起抗告，本院裁定如下：
    主      文
抗告駁回。
抗告費用由抗告人負擔。
    理      由
一、按訴訟標的之價額，由法院核定。核定訴訟標的之價額，以
    起訴時之交易價額為準；無交易價額者，以原告就訴訟標的
    所有之利益為準。原告應負擔之對待給付，不得從訴訟標的
    之價額中扣除。民事訴訟法第77條之1第1項、第2項、第77
    條之3第1項分別定有明文。又所謂交易價額，乃客觀價值之
    一種，與當事人關於訴訟標的之利益，專由當事人主觀認知
    之主觀價值不同，故以有價證券之給付請求權為訴訟標的時
    ，如為上市、上櫃或興櫃公司股票，應以起訴當天或前一天
    之收盤價為準，如非上市、上櫃或興櫃公司股票，則應以起
    訴時發行公司之淨值計算其時價（最高法院107年度台簡抗
    字第48號裁定意旨參照）。
二、抗告人向原法院起訴主張：案外人環匯控股有限公司(下稱
    環匯公司)於107年1月31日與相對人簽訂借貸契約(下稱系爭
    契約)，於系爭契約第5條第3項約定案外人張綱維如未於107
    年12月31日前清償債務，環匯公司為張綱維清償以相對人所
    持有三信商業銀行股份有限公司(下稱三信銀)股票(股東戶
    號：99531，股數：99萬4032股，下稱系爭股票)設質所擔保
    之債務時，相對人願將系爭股票移轉予環匯公司或其指定之
    人。嗣匯環公司於108年4月5日將其對張網維與相對人之債
    權讓與伊，而張綱維於107年12月31日仍未清償債務，爰依
    系爭契約第5條第3項約定請求相對人交付系爭股票等語，並
    提出系爭契約、債權讓與契約書為憑(見原審卷第13至22頁
    ）。查三信銀係未上市(櫃)公司，並無公開交易價格，抗告
    人亦未敘明系爭股票於起訴時之客觀價值，參酌財政部中區
    國稅局民權稽徵所109年8月12日中區國稅民權營所字第1090
    606330號函檢送之三信銀107年度損益及稅額計算表及資產
    負債表，該公司107年度之資產淨值為新臺幣(下同)108億43
    05萬6666元(即資產總額1650億4819萬3517元扣除負債總額1
    542億0513萬6851元之權益總額)，而三信銀已發行股份為8
    億4063萬7659股，每股淨值應為12.9元（計算式：108億430
    5萬6666元÷8億4063萬7659股＝12.9元/股，小數點後第二位
    四捨五入）。是本件訴訟標的價額應核定為1282萬3013元（
    計算式：99萬4032股×12.9元/股＝1282萬3013元，小數點下
    四捨五入）。則原裁定核定本件訴訟標的價額為1282萬3013
    元，並命抗告人於收受裁定後5日內補繳第一審裁判費12萬4
    904元，並無違誤。
三、抗告意旨雖略以：系爭股票已設質予金融機構，應以系爭股
    票股數乘以股價減去金融機關質借予張綱維之金額，核定本
    件訴訟標的價額，原裁定未減去金融機關質借予張綱維之金
    額，逕以系爭股票股數乘股價作為核定本件訴訟標的價額之
    基準，顯有違誤，爰請求廢棄原裁定云云。惟查，依系爭合
    約第5條第3項約定，抗告人必須為張綱維清償以系爭股票設
    質所擔保之債務後，始得請求相對人交付系爭股票，而抗告
    人於清償張綱維之債務後，系爭股票即未擔保任何債務，抗
    告人請求交付系爭股票所受利益，即為系爭股票之股數乘股
    價，無庸再扣除金融機構借予張綱維之金額。次查，抗告人
    清償張綱維之債務為其請求相對人交付系爭股票之對待給付
    ，參酌民事訴訟法第77條之3第1項規定，不得從訴訟標的之
    價額中扣除。則抗告人主張本件訴訟標的價額應扣除金融機
    構借予張網維之金額云云，顯屬無據。是抗告人執上開事由
    指摘原裁定不當，聲明廢棄，為無理由，應駁回其抗告。
四、據上論結，本件抗告為無理由，爰裁定如主文。
中　　華　　民　　國　　109 　年　　12　　月　　9 　　日
                  民事第三庭
                      審判長法  官  王怡雯
                            法  官  朱美璘
                            法  官  何君豪
正本係照原本作成。
本裁定除以適用法規顯有錯誤為理由外，不得再抗告。如提起再
抗告，應於收受送達後10日內委任律師為代理人向本院提出再抗
告狀。並繳納再抗告費新臺幣１千元。
中　　華　　民　　國　　109 　年　　12　　月　　10　　日

  　　　　　　　　　　　　　書記官  陳奕伃